【裁判字號】    95,小上,29
【裁判日期】    950627
【裁判案由】    給付管理費
【裁判全文】
臺灣臺北地方法院民事判決              95年度小上字第29號
上  訴  人  乙○○
被  上訴人  台北樂高社區管理委員會
法定代理人  甲○○
上列當事人間請求給付管理費事件，上訴人對於中華民國94年11
月30日本院臺北簡易庭91年度北小字第2589號第一審判決提起上
訴，本院判決如下：
    主      文
上訴駁回。
第二審訴訟費用新台幣壹仟伍佰元由上訴人負擔。
    理      由
一、按對於小額程序第一審裁判之上訴或抗告，非以其違背法令
    為理由，不得為之；上訴狀內應記載上訴理由，表明下列各
    款事項：一原判決所違背之法令及其具體內容。二依訴訟資
    料可認為原判決有違背法令之具體事實，民事訴訟法第436
    條之24第2項、第430條之25定有明文。又依同法第436條之3
    2第2項準用第468條、第469條第1款至第5款規定，判決不適
    用法規或適用不當者，為違背法令，其中，判決有同法第46
    9條第1款至第5款情形之一者，為當然違背法令。是當事人
    於小額訴訟程序提起上訴，如依民事訴訟法第468條規定，
    以第一審判決有不適用法規或適用法規不當為理由時，其上
    訴狀或理由書應有具體之指摘，並揭示該法規之條項或其內
    容。若係成文法以外之法則，應揭示該法則之旨趣。倘為司
    法院解釋、或最高法院之判例，則應揭示該判解之字號或其
    內容。如以民事訴訟法第469條第1款至第5款情形為理由時
    ，其上訴狀或理由書，應揭示合於該條款之事實。故對於小
    額程序之第一審裁判提起上訴時，如上訴論旨並未具體指出
    原審認定事實有如何違反法令情事，更未具體指明其所違反
    法令之條項或其內容，不得謂已合法表明上訴理由，其上訴
    自難認為合法（最高法院70年度台上字第720號判例意旨參
    照），而屬上訴不合程式，第二審法院應依同法第436條之
    32第2項準用同法第444條第1項以裁定駁回之（最高法院72
    年度台聲字第113號裁判意旨參照）。次依民事訴訟法第436
    條之18條第1項規定：「判決書得僅記載主文，就當事人有
    爭執之事項，於必要時得加記理由要領」，及同法第436條
    之32第2項規定，小額事件之上訴程序並不準用同法第469條
    第6款規定以觀，對於小額程序第一審裁判，自不得以第一
    審判決有「判決不備理由或理由矛盾」之違法情形為上訴理
    由，合先敘明。
二、本件上訴意旨略以：(一)被上訴人並未主張「住戶大會連署名
    冊」即為「出席簽到冊」，且連署名冊並非出席簽到冊，原
    審判決卻逕認係用語不精準所致，有認作主張之違背法令，
    屬證據上理由矛盾，其判決當然為違背法令。(二)原審判決認
    定86年7月13日區分所有權人會議所決議通過之規約、管理
    委員會組織章程及選任管理委員，均為有效，並未敘明其認
    定理由，有理由不備之違背法令，且與卷附會議記錄及錄音
    內容不符，違反證據法則、經驗法則，亦有證據上理由矛盾
    之違背法令。(三)86年7月13日區分所有權人會議之出席及決
    議人數，均未達法定最低人數，且係無召集權人所召集，其
    所為之決議當然無效，惟原審判決卻認定上訴人逾期未訴請
    撤銷該次決議，不得再行抗辯程序不合法，足證原審判決顯
    有判斷瑕疵與裁量瑕疵，亦有證據上理由矛盾之違背法令，
    違反證據法則、經驗法則，致適用法規顯有錯誤。(四)86年7
    月13日區分所有權人會議實際上是流會，根本無法決議，又
    被上訴人尚未制定規約即選任管理委員，有86年7月13日區
    分所有權人會議錄音譯文、臺灣桃園地方法院91年訴字第
    2102號勘驗筆錄可證，惟原審判決漏未斟酌此項足以影響判
    決且有利於上訴人之重要事證，復未敘明理由，故有理由不
    備之違背法令。(五)台北樂高管理公約未經區分所有權人公開
    討論及以多數決之方式決議通過，欠缺成立要件，縱該規約
    有效存在，原審判決就被上訴人得自行決定社區各項管理費
    數額之理由，以及被上訴人應賠償上訴人無法自由使用收益
    專有部分之損害，均未加以說明，顯有理由不備之違背法令
    。(六)被上訴人提出之86年7月13日區分所有權人會議錄音譯
    文內容，與臺灣桃園地方法院91年訴字第2102號勘驗結果不
    符，原審判決完全未調查此一重要事證，逕依上開會議錄音
    譯文內容為判斷，漏未斟酌此足以影響判決且有利於上訴人
    之重要事證，顯有理由不備之違背法令。(七)原審判決引用證
    人許卜洲、陳素娥於臺灣桃園地方法院91年訴字第2102號訊
    問時無證據力之模糊證言，復未敘明理由，有判決不備理由
    之違背法令云云。
三、經查，本件上訴人對於小額程序之第一審判決提起第二審上
    訴，雖指摘該判決違背法令云云，惟核其上訴理由狀所載上
    開內容，僅係就原審取捨證據、認定事實之職權行使，指摘
    其為不當，並未表明違背何一論理或經驗法則。況本件原審
    判決已就其如何認定台北樂高社區86年7月13日區分所有權
    人會議所決議之規約與社區管理委員會組織章程為有效，論
    述理由綦詳（原審判決得心證理由欄第一項參照），亦無上
    訴意旨所指判決不備理由情事。再者，原審判決如何認定前
    揭本件爭點所得之心證，屬原審取捨證據及認定事實之職權
    ，縱原審判決之認定與上訴論旨所主張者不同，亦與「判決
    違背法令」無涉。至上訴人主張原判決有不備理由、理由矛
    盾之違法云云，揆諸首開說明，民事訴訟法第469條第6款所
    定「判決不備理由或理由矛盾」，於小額訴訟程序之上訴程
    序，並不準用，自不得以之為上訴理由。因之，本件上訴人
    之上訴意旨泛言原審判決有違背法令、判決不備理由或理由
    矛盾之違誤，顯有誤會，其復未具體指摘原審判決有何違背
    法令之處，從而，本件上訴意旨並未合法表明上訴理由，其
    上訴難認為合法，應予駁回。
四、本件第二審訴訟費用，依後附計算書確定為如主文第2項所
    示金額。
五、據上論結，本件上訴為不合法，依民事訴訟法第436條之32
    第2項、第444條、第436條之24、第436條之19第1項、第78
    條，裁定如主文。
中    華    民    國    95    年      6    月   27    日
                 民事第六庭審判長法  官  吳光釗
                                 法  官  曾部倫
                                 法  官  楊晉佳
以上正本係照原本作成。
本件不得抗告。
中    華    民    國   95    年    6     月    27    日
                                 書記官  朱俶伶


司法院資訊處製作；財團法人民間司法改革基金會備份。
